臺灣嘉義地方法院刑事裁定　　　　　　　　　　　　　九十一年度聲判字第一一號
　　聲　請　人
　　即 告訴 人　乙○○
　　代　理　人　莊安田律師
　　被　　　告　甲○○
右列聲請人因告訴被告過失傷害案件，不服台灣高等法院臺南分院檢察署檢察長駁回
再議之處分（九十一年聲議字第一二四號），聲請交付審判，本院裁定如左：
    主    文
聲請駁回。
    理    由
一、按告訴人不服上級法院檢察署檢察長或檢察總長認再議為無理由而駁回之處分者
    ，得於接受處分書後十日內委任律師提出理由狀，向該管第一審法院聲請交付審
    判。法院認為交付審判之聲請不合法或無理由者，應駁回之。刑事訴訟法第二百
    五十八條之一、第二百五十八條之三第二項前段，分別定有明文。
二、本件聲請人以被告甲○○涉犯過失傷害罪，向臺灣嘉義地方法院檢察署檢察官提
    出告訴，經該檢察署檢察官為不起訴處分（臺灣嘉義地方法院檢察署九十年度偵
    字第七七九二號）後，聲請人不服，聲請再議亦經臺灣高等法院臺南分院檢察署
    檢察長以再議為無理由而駁回再議。
三、聲請交付審判意旨略以：
  (一)本件被告甲○○承攬嘉義縣政府設在鹿草鄉之「嘉義縣軍人忠靈祠」，依建築法
    第六十三條規定：「建築物之施工場所應有維護安全、防範危險及預防火災之適
    當設備或措施」，被告雖辯稱：「伊所承攬之金爐工程係自八十九年五月十七日
    起承包，迄於九十年十月間完工，尚待驗收啟用，又整體外圍工程均有設置警示
    帶，嗣於九十年十月二十四日，配合嘉義縣政府兵役局辦理隔日之落成典禮，方
    拆除相關標語，並整理環境，告訴人即本件聲請人乙○○未經許可，擅自使用」
    等語，然事實上，工程施工地點並未放置警示標語，而案發日期是九十年十月二
    十四日，則依被告所辯於案發前已將警示標語拆除甚明，則被告對於所承攬之建
    築工程未正式啟用前即拆除警語，而該金爐係建在嘉義縣軍人忠靈祠之公眾得出
    入之場所，致本件聲請人乙○○不知而投入紙錢，因而燃燒發生金爐爆炸情事，
    則被告對於設在公共場所之金爐，並未設置「尚不得使用之禁止標誌」，以致發
    生金爐爆炸情事，其有過失責任甚明。檢察官竟以「該金爐且無使用跡象，乾淨
    無雜物」等情，即認定「告訴人乙○○彼時顯已明知該金爐未經啟用，竟未經許
    可，猶仍擅自使用，其因之所生之危害，自非被告所能注意」，作為不起訴理由
    。惟查，由現場照片可知，金爐係在土地公神像旁，本件聲請人係隨同參加土地
    公神像之開光點眼典禮，且依習俗，開光點眼後必須燒大量之金紙，此應為承造
    金爐之被告所明知，如被告認為金爐未完工尚不得啟用，則應將金爐投擲口方封
    閉，並貼警示標語，以防意外發生，且金爐之作用係在供信徒投擲金紙而焚燒，
    凡信眾於燒香拜佛後，必定要前往金爐燒金紙，且只要金爐係開放，而無警示標
    語，則任何人皆不可能再去查詢廟方，待其允准再將金紙投入金爐焚燒。此為一
    般風俗習慣，亦為眾所皆知，而案發當日係土地公開光點眼，換言之亦為啟用日
    ，當然金爐內呈乾淨無物狀，然檢察官對於被告所建尚未啟用之金爐竟未置警語
    ，而未追訴其過失責任，反認聲請人擅自使用金爐不當，則其認定顯然違反經驗
    法則，實有交付審判之必要。
  (二)經聲請人查訪金爐建造業者，金爐內部必須以防火土為材料，不得以水泥及沙為
    材料，且在完全乾燥前不得焚燒，否則即會發生爆炸情事，檢察官對於為何會發
  生爆炸？被告有無偷工減料？其防爆材料是否合乎規定？為何發生爆炸後即不會
    再爆炸，此均與過失刑責息息相關，然檢察官並未函建築師公會調查爆炸原因？
    遽謂係聲請人有不當之舉招致危害，甚至更認為或因當時颳起強風致生本件危害
    ，然金爐發生爆炸，現場工作人員二十餘人聽到爆炸聲，並同時前往搶救，此豈
    是強風所得造成？然現場搶救人員，檢察官並未傳訊？遽認或因當時颳強風所致
    ，實屬臆測，爰具狀聲請交付審判，並聲請嘉義建築師公會，會同本院前往現場
    以鑑定金爐發生爆炸原因，以明責任歸屬，保障權益。
四、告訴意旨原略以：被告甲○○為豐裕營造有限公司負責人，承包嘉義縣政府設在
    鹿草鄉之「嘉義縣軍人忠靈祠（軍人公墓）」金爐土木工程，而被告所承包之金
    爐工程於九十年十月初完工但尚未辦理驗收前，未設置相關警告標語，是第三人
    黃登煌與侯清水為該忠靈祠土地公舉行開光儀式，委請本件聲請人即告訴人乙○
    ○為其等焚燒金紙，當本件聲請人於九十年十月二十四日上午十時許，將金紙投
    入上開金爐焚燒時，該金爐突然發生氣爆，熱浪由金爐爐口竄出，致站在爐口前
    之聲請人遭灼傷，造成臉部、頭部、前胸及雙上肢受有燒傷之傷害，因認被告涉
    有刑法過失致傷罪嫌云云。
五、按犯罪事實應依證據認定之，無證據不得推定其犯罪事實，刑事訴訟法第一百五
    十四條定有明文。次按刑事訴訟法第二百五十八條條之三第三項所定聲請交付審
    判之裁定，法院為前項裁定前，得為必要之調查。其調查證據之範圍係以偵查中
    曾顯現之證據為限，不可就告訴人新指出證據再為調查，亦不可蒐集偵查卷以外
    之證據（見台灣高等法院九十一年四月二十五日第一次刑事庭長法律問題研究會
    議研討）。
六、經查：
  (一)本件聲請人即告訴人乙○○係於九十年十月二十一日上午，隨同黃登煌與侯清水
    前往「嘉義縣軍人忠靈祠」為該祠土地公舉行開光儀式之情，業據聲請人陳明在
    卷，雖然黃登煌於警訊時陳稱：「乙○○在新建之焚冥紙爐燃燒紙錢，突然轟然
    一聲，乙○○身上著火，送醫急救。」（見警卷第五頁背面），復於偵查中陳稱
    ：「（問：你有看見意外發生經過？）答：我在大殿內聽到爆炸聲，有人跟我們
    說外面有一位小姐被火燒到，等我們趕到現場時，看見乙○○身上衣服已燒焦，
    她當時還站著，還能講話。」等語（見偵查卷第十頁），且侯清水亦於警訊時陳
    稱：「我叫乙○○去燒冥紙，忽然轟然一聲，乙○○就上半身著火，送醫急救。
    」等語（見警卷第七頁），惟並無證據可認此等「轟然一聲」之爆炸即係被告所
    承作之前開忠靈祠金爐之因素所致，且該金爐工程之申報完工日係九十年十月二
    十五日，嗣於同年十二月十四日，經嘉義縣政府驗收合格，即啟用迄今，目前由
    嘉義縣兵役局保管使用等情，業據證人即嘉義縣政府交通技士林義進於偵查終結
    證屬實（見偵查卷第十九頁），而該金爐啟用迄今，並未發生類同之爆炸或燃燒
    情事，堪信前開「轟然一聲」之爆炸並非被告承作之金爐所造成的，故尚難認定
    聲請人所受之前開燒傷應由被告負擔過失責任。
  (二)至於本件聲請意旨所指關於「檢察官並未函建築師公會調查本件金爐爆炸原因，
    亦並未傳訊本件現場搶救人員，故聲請人聲請嘉義建築師公會，會同本院前往現
    場鑑定金爐發生爆炸原因」等事，均屬本案卷證所無之證據資料，參之前開台灣
    高等法院九十一年四月二十五日第一次刑事庭長法律問題研究會議研討所指「刑
    事訴訟法第二百五十八條條之三第三項所定聲請交付審判之裁定，法院為前項裁
    定前，得為必要之調查。其調查證據之範圍係以偵查中曾顯現之證據為限，不可
    就告訴人新指出證據再為調查，亦不可蒐集偵查卷以外之證據」意旨，故而本院
    亦不得以聲請人上開所指偵查中所無之證據，而為交付審判之依據。
七、綜上所述，本院認為無由認定聲請人所受之前開傷害應由被告負擔過失責任，亦
    即，本件之卷證資料查無積極事證足資證明被告涉有過失致傷害犯行，應認被告
    犯罪嫌疑不足。本件交付審判之聲請為無理由，應予駁回。
八、依刑事訴訟法第二百五十八條之三第二項前段裁定如主文。
中        華        民        國    九十一    年    八   月   十六      日
                              臺灣嘉義地方法院刑事第二庭
                                  審判長法官  夏  金  郎
                                        法官  羅  秀  緞
                                        法官  盧  鳳  田
右正本證明與原本無異。
本件不得抗告。
中        華        民        國    九十一    年    八   月   十六      日
                                      書記官  林  秀  惠
